【裁判字號】    97,交抗,1055
【裁判日期】    970828
【裁判案由】    違反道路交通管理處罰條例
【裁判全文】
臺灣高等法院交通事件裁定            97年度交抗字第1055號
抗  告  人
即受處分人  甲○○
上列抗告人即受處分人因違反道路交通管理處罰條例案件，不服
臺灣板橋地方法院，中華民國97年6月20日所為裁定（97年度交
聲字第783號），提起抗告，本院裁定如下：
    主  文
原裁定撤銷。
發回臺灣板橋地方法院。
    理  由
一、原裁定意旨略以：抗告人即受處分人甲○○所有之車牌號碼
    JA3-580重型機車，於民國（下同）96年12月30日14時44分
    許，行經臺北市○○路○段南向北第3車道時，因有「機器腳
    踏車，不在規定車道行駛」之違規等情，故為警拍照採證後
    予以逕行舉發，此有臺北市政府警察局北市警交大字第
    AW0000000號舉發違反道路交通管理事件通知單、採證照片2
    幀各在卷可稽（原審卷第6頁）；抗告人復辯稱其騎車當時
    並不知車道禁行機車等語，可得知本件系爭騎車違規事實之
    駕駛人確為抗告人無誤。再查，承德路7段南向北內側1、2
    、3車道於路口入口處地面均設有「禁行機車」標字，有臺
    北市政府警察局北投分局97年4月21日北市警投分交字第
    09730871400號函在卷可稽（原審卷第7頁）。另查，參諸卷
    附採證照片雖因拍攝角度關係，固僅得識別該路段內側第1
    、2車道地面劃設有「禁行機車」字樣（抗告人騎乘之第3車
    道不在照片範圍內），然依通常情形，道路中有2個以上禁
    行車道時，於各該車道相同位置（即路段起點或路段中）應
    均標繪有禁行機車之禁制標線，俾使道路駕駛人均得以知悉
    各該車道之行車管制情形，由此應能推知本件舉發照片未能
    顯示之抗告人騎車位置前方約15公尺處，亦如同左方之第1
    、2車道劃設有「禁行機車」標線。雖本件抗告人並非於路
    段起點處駛入該車道，惟其亦應能藉由前方不遠處之「禁行
    機車」標線，知悉該車道不得行駛機車等情甚明；故由抗告
    人所辯不知車道禁行機車云云，顯不足採。綜上，本件抗告
    人確有「機器腳踏車，不在規定車道行駛」之違規行為已臻
    明確，然原處分機關漏未依道路交通管理處罰條例第63條第
    1項第1款規定記違規點數1點，自有違誤之處。從而本件抗
    告人之異議雖無理由，惟原處分既有上開不當，顯屬無可維
    持，自應撤銷原處分，並依道路交通管理處罰條例第45條第
    13款、第63條第1項第1款規定，裁處罰鍰新台幣（下同）
    600元並記違規點數1點等語。
二、抗告意旨略以：員警拍照不足以舉證抗告人之違規事實，且
    從照片上第3車道無標識「禁行機車」可推知，可能道路施
    工後未再標識完整。請撤銷原裁定，更為適當之裁定等語。
三、惟經查：
（一）抗告人即受處分人甲○○對於於上開時、地騎乘其所有之
      車牌號碼JA3-580重型機車之事實固不否認，惟辯稱其非
      自入口處駛入行駛道路上，未見有任何「禁行機車」之標
      字等語。然抗告人究係自何處進入承德路7段，其於進入
      該路段之初得否及見其行駛之第3車道為「禁行機車」之
      標誌？。原審對此均未予調查，而遽行推論抗告人應能藉
      由前方不遠處之「禁行機車」標線，知悉該車道為禁行機
      車車道，顯有未洽。
（二）本件依卷附舉發照片顯示抗告人騎車位置前方約15公尺處
      之左方第1、2車道劃設「禁行機車」標字，縱在第3車道
      之相當位置上有如同第1、2車道劃設「禁行機車」標字，
      然依法規效力而言，應係自「禁行機車」標字設立之處起
      ，依車輛行進方向往前生效，即自「禁行機車」標字設立
      之處起始禁行機車；然依上述照片所示抗告人尚未到達前
      方相當於左方第1、2車道劃設「禁行機車」標字之位置，
      其自不受前方「禁行機車」標字之拘束，而原審誤認抗告
      人係行駛在「禁行機車」之車道上，亦有違誤。
（三）臺北市政府警察局北投分局97年4月21日北市警投分交字
      第09730871400號函之說明二：經查本峽承德路7段南向北
      內側1、2、3車道，於路口入口處地面均涉有「禁行機車
      」標字，……。惟查，台北市○○路○段之路段甚長，沿
      途經過數個交岔路口，然上開函文所稱「路口入口處」究
      指何交岔路口，該分局並未提供相關資料以供佐證，原審
      就此亦未予詳查而逕採用之，仍有未妥。
（四）按違規行為之發生地點，屬違規事實之重要事項，法院基
      於發現真實應予以調查。惟上開舉發違反道路交通管理事
      件通知單關於違規地點之記載，僅載明「承德路七段
      08277」；本院依此等資料無從得知本件違規行為之發生
      地點究係在承德路7段之何處，即無法判斷抗告人於該處
      所得否及見「禁行機車」之標誌，原審法院就此亦未詳予
      調查，亦有應予調查之事項未為調查之違誤。
（五）另，依上述卷附採證照片所示，第3、4車道與第1、2車道
      相較，似為新鋪設之柏油道路，則抗告人辯稱其行車時該
      道路施工後恐尚未完成標識施工等語，論理上即非無可能
      ，此等事項亦有調查之必要，原審就此亦未予詳查。
四、綜上所述，本件原審裁定前未依職權查明上述事項，即逕依
    臺北市交通事件裁決所所提供之書面資料據以裁定，而駁回
    抗告人在原審之聲明異議，於法顯有未洽。抗告意旨執此指
    摘原裁定不當，求予撤銷改判，為有理由，應由本院將原裁
    定撤銷，發回原審法院，詳以調查審認，另為適法之處理。
據上論結，應依道路交通案件處理辦法第26條，刑事訴訟法第
413條，裁定如主文。
中    華    民    國    97    年    8     月    28    日
                  刑事第二十庭審判長法  官  楊貴雄
                                    法  官  鄧振球
                                    法  官  林銓正
以上正本證明與原本無異。
不得再抗告。
                                    書記官  陳玲憶
中    華    民    國    97    年    8     月    29    日


司法院資訊處製作；財團法人民間司法改革基金會備份。
